臺灣橋頭地方法院刑事判決　
111年度交易字第46號
公  訴  人  臺灣橋頭地方檢察署檢察官
被      告  廖惠君
上列被告因過失傷害案件，經檢察官提起公訴（110年度偵字第1
3847號），本院判決如下：
    主  文
乙○○犯無駕駛執照駕車因過失傷害人罪，處拘役陸拾日，如易科
罰金，以新臺幣壹仟元折算壹日。緩刑貳年。 
    犯罪事實
一、乙○○未領有合格汽車駕駛執照，於民國110年2月17日0時13
    分許，駕駛車牌號碼00-0000號自用小客車（下稱甲車），
    沿高雄市大社區大社路由東往西方向行駛，行經該路段與嘉
    保路之交岔路口（下稱本案路口）時，本應注意遵守道路交
    通標誌、標線、號誌之指示行駛，且應注意閃光黃燈表示「
    警告」，車輛應減速接近，注意安全，小心通過，而依當時
    天候晴、夜間有照明、柏油路面乾燥無缺陷、道路無障礙物
    及視距良好，並無不能注意之情狀，竟疏未注意而貿然進入
    本案路口，適有王啟厚騎乘車牌號碼000-000號普通重型機
    車（下稱乙車）沿嘉保路由南往北直行至本案路口，本應注
    意閃光紅燈表示「停車再開」，車輛應減速接近，先停止於
    交岔路口前，讓幹線道車優先通行後認為安全時，方得續行
    ，亦疏未注意而貿然進入本案路口，甲車因而撞擊乙車右側
    車身，致王啟厚人車倒地，因而受有右前額撕裂傷、右側股
    骨骨折、左膝擦挫傷、左側股骨轉子間骨折之傷害。嗣警據
    報到場，乙○○於有偵查權限之員警發覺之前，當場承認為肇
    事人，針對上開過失傷害犯行自首而願接受裁判，而悉上情
    。 
二、案經王啟厚告訴臺灣橋頭地方檢察署檢察官偵查起訴。
    理  由
壹、程序部分
　　按被告以外之人於審判外之言詞或書面陳述，除法律有規定
    者外，不得作為證據；被告以外之人於審判外之陳述，雖不
    符前4條之規定，而經當事人於審判程序同意作為證據，法
    院審酌該言詞陳述或書面陳述作成時之情況，認為適當者，
    亦得為證據，刑事訴訟法第159條第1項、第159條之5第1項
    分別定有明文。本件所引用之被告乙○○以外之人於審判外之
    陳述，當事人於本院審判程序時均同意有證據能力（交易卷
    第113頁），本院審酌前開證據作成或取得時之狀況，並無
    違法或不當情事，復經本院於審判期日依法進行調查、辯論
    ，應均具證據能力，合先敘明。
貳、實體部分
一、認定事實所憑之證據及理由
　　㈠前揭犯罪事實，業據被告於本院審理時坦承不諱（交易卷
      第113頁），核與證人即告訴人王啟厚於警詢之證述大致
      相符（警卷第9至11頁），並有義大醫療財團法人義大醫
      院診斷證明書、國軍高雄總醫院岡山分院附設民眾診療服
      務處診斷證明書、道路交通事故現場圖、高雄市政府警察
      局道路交通事故調查報告表（一）、（二）-1、高雄市政
      府警察局交通大隊道路交通事故談話紀錄表、事故現場照
      片、高雄市政府警察局道路交通事故肇事人自首情形紀錄
      表、高雄市○○○○○道路○○○○○○○○○○○○○○○○○○○○○○路○○○○○○○
      ○號查詢汽車、機車駕駛人資料、高雄市政府警察局仁武
      分局111年4月15日高市警仁分偵字第11171253700號函暨
      所附本案路口照片、高雄市政府交通局車輛行車事故鑑定
      委員會鑑定意見書在卷可稽（警卷第12、13、17至23、24
      至27、28至33、35至36、37、38至39、40至42頁，交易卷
      第19至23、29至30頁），足認被告之任意性自白與事實相
      符，堪以採信。
　　㈡按駕駛人駕駛汽車，除應遵守道路交通標誌、標線、號誌
      之指示。閃光黃燈表示「警告」，車輛應減速接近，注意
      安全，小心通過。閃光紅燈表示「停車再開」，車輛應減
      速接近，先停止於交岔路口前，讓幹線道車優先通行後認
      為安全時，方得續行，道路交通案全規則第90條第1項、
      道路交通標誌標線號誌設置規則第211條分別定有明文。
　　㈢查被告雖未考領有適當之汽車駕駛執照，但領有機車駕駛
      執照，有公路監理電子閘門之證號查詢汽車、機車駕駛人
      資料（警卷第40、41頁）在卷可查，對上開規定自難諉為
      不知，其駕車上路，自應注意依上開規定行駛。復衡案發
      當時道路狀況，客觀上並無不能注意之情事，被告駕駛甲
      車疏未注意閃光黃燈號誌應減速慢行，貿然駛入本案路口
      ，肇致本案車禍事故之發生，則被告駕駛行為顯有過失甚
      明。而高雄市政府交通局車輛行車事故鑑定委員會鑑定意
      見書（交易卷第30頁）亦同此結論。告訴人因本案車禍受
      有事實欄所載之傷勢，可徵被告駕車違反注意義務之過失
      行為與上開告訴人所受傷害間，確有相當因果關係存在。
　　㈣又告訴人行駛至本案路口時，本應依閃光紅燈號誌之指示
      行駛，於案發時亦無不能注意之情形，未停車再開，貿然
      進入本案路口，並有上開道路交通事故現場圖、調查報告
      表（一）、（二）-1、現場照片為佐，則倘告訴人於本案
      車禍時有遵守規定行駛，應不至於發生本案車禍，是以告
      訴人就本案車禍之發生亦有過失行為無訛，此部分高雄市
      政府交通局車輛行車事故鑑定委員會鑑定意見書亦同此認
      定（交易卷第30頁）。而被告之過失行為係肇事次因，告
      訴人之過失行為則為肇事主因，並有上開車鑑會鑑定意見
      書可憑。惟刑事責任之認定，並不因告訴人是否亦有過失
      ，即得以免除被告之過失責任，是告訴人就本件車禍事故
      之發生雖有前述過失，至多僅係量刑時之參酌事由，猶不
      能據此免除被告本件應負過失傷害罪責。
　　㈤綜上，本案事證明確，被告上開犯行，已堪認定，應依法
      論科。
二、論罪科刑
　　㈠按汽車駕駛人無駕駛執照駕車，因而致人受傷或死亡，依
      法應負刑事責任者，加重其刑至二分之一，道路交通管理
      處罰條例第86條第1 項定有明文。此一規定係就刑法第27
      6條過失致死罪、同法第284條過失傷害罪等犯罪類型變更
      之個別犯罪行為予以加重其刑，而成另一獨立之罪名，自
      屬刑法分則加重之性質（最高法院110 年度台上字第3757
      號判決意旨參照）。則本案被告無駕駛執照駕駛甲車過失
      傷害告訴人，自屬刑法分則加重之性質而成為另一獨立之
      罪名。
　　㈡核被告所為，係犯道路交通管理處罰條例第86條第1項、刑
      法第284條前段之無駕駛執照駕車過失傷害人罪。被告於
      肇事後，在未有偵查犯罪職務之機關或公務員發覺其為犯
      罪人前，即向前來處理本件道路交通事故之員警供承其肇
      事犯罪等情，有高雄市政府警察局道路交通事故肇事人自
      首情形紀錄表附卷足憑（警卷第35頁），被告係於本件未
      發覺之罪自首而受裁判，爰依刑法第62條前段規定減輕其
      刑。
　　㈢爰審酌被告未注意前揭道路交通安全規則之規範，致本件
      車禍發生導致告訴人受有前開傷勢，所為實屬不該。考量
      告訴人所受前揭傷勢情形，而告訴人與被告雖於110年10
      月28日已達成調解，有高雄市大社區調解委員會調解書可
      佐（審交易卷第61頁），然被告給付部分賠償金額予告訴
      人後即未按期給付，告訴人於本案審理期間仍需以聲請強
      制執行方式向被告取得賠償金額（交易卷第55、116頁）
      ，惟被告於本院審理中坦承犯行，並表達已籌措剩餘賠償
      款項欲一次給付告訴人，但未能與告訴人取得聯繫之犯後
      態度（交易卷第116頁）；以及被告前未有經法院論罪科
      刑之素行，有臺灣高等法院被告前案紀錄表可佐（交易卷
      第103頁）；兼衡被告自陳其四技肄業之智識程度，從事
      行政人員工作，月收入約20,000元，已婚，有一名就讀國
      中之未成年子女，與配偶、子女同住，配偶因車禍受傷無
      法工作2至3年，現由其負擔家中經濟，經濟貧寒，身體無
      重大疾病等一切情狀（交易卷第115頁），量處如主文所
      示之刑，並諭知易科罰金之折算標準。
三、緩刑之宣告
    被告前未曾因故意犯罪受有期徒刑以上刑之宣告，有前開臺
    灣高等法院被告前案紀錄表可佐，其於本件車禍一時不慎，
    致罹刑章，然其於本院審理中坦承犯行，業如前載，足認經
    此偵審程序及刑之宣告後，被告應能知所警惕而無再犯之虞
    。再者，現代刑法觀念在刑罰制裁之實現上，本宜採取多元
    而有彈性之因應方式，倘刑罰之宣示對於行為人之矯正、教
    化，已足產生警示作用，自非不得緩其刑之執行，並藉違反
    緩刑規定將入監執行之心理強制作用，謀求行為人自發性之
    改善更新，進而避免短期自由刑造成之社會、家庭隔閡，以
    及不易復歸社會之流弊，本院因認被告所受宣告之刑，以暫
    不執行為適當，並依刑法第74條第1項第1款規定，宣告緩刑
    2年，以啟自新。
據上論斷，應依刑事訴訟法第299條第1項前段，判決如主文。
本案經檢察官甲○○提起公訴，檢察官丙○○到庭執行職務。
中　　華　　民　　國　　111 　年　　10　　月　　12　　日
                刑事第一庭      法  官  林筠
以上正本證明與原本無異。
如不服本判決應於收受判決後20日內向本院提出上訴書狀，並應
敘述具體理由。其未敘述上訴理由者，應於上訴期間屆滿後20日
內向本院補提理由書（均須按他造當事人之人數附繕本）「切勿
逕送上級法院」。
中　　華　　民　　國　　111 　年　　10　　月　　13　　日
                                書記官  許琇淳
附錄論罪科刑法條：
道路交通管理處罰條例第86條
汽車駕駛人，無駕駛執照駕車、酒醉駕車、吸食毒品或迷幻藥駕
車、行駛人行道或行經行人穿越道不依規定讓行人優先通行，因
而致人受傷或死亡，依法應負刑事責任者，加重其刑至二分之一
。
汽車駕駛人，在快車道依規定駕車行駛，因行人或慢車不依規定
，擅自進入快車道，而致人受傷或死亡，依法應負刑事責任者，
減輕其刑。
中華民國刑法第284條
因過失傷害人者，處一年以下有期徒刑、拘役或十萬元以下罰金
；致重傷者，處三年以下有期徒刑、拘役或三十萬元以下罰金。